【裁判字號】    88,訴,968
【裁判日期】    891114
【裁判案由】    損害賠償
【裁判全文】
臺灣嘉義地方法院民事判決  八十八年訴字第九六八號
    原      告  丙○○
                甲○○
    右二人共同
    訴訟代理人  楊漢東  律
    複代理人    陳培芬  律
    被      告  丁○○
                乙○○
    右二人共同
    訴訟代理人  邱川崎律師
右當事人間請求損害賠償事件，本院判決如左：
    主    文
被告乙○○應給付原告丙○○新臺幣伍拾陸萬貳仟玖佰壹拾元，給付原告甲○○新
臺幣貳拾伍萬伍仟壹佰拾元，及均自民國八十八年十一月十八日起至清償日止按
年息百分之五計算之利息。
原告其餘之訴駁回。
訴訟費用由被告乙○○負擔百分之四十七；餘由原告負擔。
本判決原告勝訴部分於原告丙○○、甲○○依序以新臺幣壹拾捌萬捌仟元、新臺幣捌
萬陸仟元為被告乙○○供擔保後，得假執行；但被告乙○○如於假執行程序實施前，
以新臺幣伍拾陸萬貳仟玖佰壹拾元、新臺幣貳拾伍萬伍仟壹佰拾元分別為原告
丙○○、甲○○預供擔保，得免為假執行。
原告其餘假執行之聲請駁回。
    事    實
甲、原告方面：
  一、聲明：被告應連帶給付原告丙○○新台幣（下同）九十九萬八千元，原告甲○○七十一萬三千元，及均自起訴狀繕本送達被告之翌日（即民國八十八年十一
      月十八日）起至清償日止，按年息百分之五計算之利息，並願供擔保請准為假
      執行之宣告。
  二、陳述：
  （一）被告夫婦因失火燒燬原告房屋及屋內設備，刑事部分被告乙○○經起訴後有
        罪確定，而被告丁○○經起訴後已由一審判決有罪，嗣雖經二審判決無罪確
        定，然被告丁○○係與被告乙○○共同經營「大發金香舖」，或為被告乙○○之使用人，自應與被告乙○○負連帶賠償責任。
  （二）本件原告因被告侵權行為所受損害，原告丙○○部分為九十九萬八千元，原
        告甲○○部分為七十一萬三千元。
  三、證據：提出原告丙○○所有房屋燒燬照片五幀、本院八十八年度易字第五六八
            號刑事判決影本、臺灣高等法院臺南分院八十八年度上易字第一○○三
            號刑事判決影本各一件，並聲請鑑定原告損失之財物價值。
乙、被告方面：
  一、聲明：請求判決駁回原告之訴及假執行之聲請，如受不利判決，願供擔保，請
            准予免假執行。
  二、陳述：
  （一）本件原告起訴請求被告賠償損害無非以被告等因失火罪，業經判處罪刑在案
        ，為其請求之依據，惟刑事判決並無拘束民事判決之效力，且被告丁○○刑
        事部分業經臺灣高等法院台南分院判決無罪確定在案，原告請求被告丁○○
        連帶賠償，於法顯屬無據。
  （二）又刑事判決認定被告乙○○成立失火罪，無非係以被告所有電冰箱使用不慎
        發生短路電線走火引燃附近大量之炮竹、金紙、香等易燃物品，進而引起火
        災為其論據，並以嘉義縣警察局之火災原因調查報告書及證人吳美人、甲○○、黃秀花之證言為其所憑之證據，惟查被告所有電冰箱附近並無存放炮竹
        ，且證人甲○○、吳美人、黃秀花等均係本件關係人，利害關係密切，其等
        供述必有偏頗之虞，所供不足採信。
  （三）再查被告所使用之電冰箱與所放置之金紙、香等尚有一段（一尺半）距離，
        若因電冰箱使用不慎發生短路產生火花，火花更不會噴到金紙而引起火災，
        況查本件起火是否確係因電冰箱使用不慎發生短路所使然，電冰箱電線插座
        究有否發生短路產生火花進而引起火災，實有函請電力公司予以詳細鑑定之
        必要，如經鑑定認無發生短路情形，實難徒憑嘉義縣警察局之火災原因調查
        報告書以為認定之基礎，從而本件除懇請鈞院函請台灣電力公司派員進行鑑
        定被告所有電冰箱，使用是否有發生短路的情形，是否短路產生火花能引起
        火災外，亦請一併函台灣省刑警大隊火災鑑識組履勘現場，重新鑑定，用明
        責任。
  （四）本件火災，被告屋內所存放之金紙、香等均未全部燃燒，絕大部尚遺留在屋
        內，苟本件火災，係起自於被告店內，店內之物，依諸常情，豈有大部未受
        波及之理，更見火災並非起自於被告之店內，至為顯然。
  （五）據原告甲○○在警訊時供稱「我當時在睡覺，有人叫我，並打開鐵門說起火
        了，醒來就聽到爆竹聲，爆竹聲我就打開鐵門跑出來，發現大發金香舖內有
        火向外燃燒」云云，但查當晚被告之店門深鎖，原告甲○○從門外根本看不
        到店內情形，原告甲○○更未打開被告之鐵門，自外側何能看到店內有火向
        外燃燒，況查被告店內金紙及香大部分均未被燃燒，苟如原告所指火災係自
        由內向外燃燒，屋內一樓所存放之金紙等，必燃燒殆盡，豈有大部分未被波
        及之理，其理甚明。
  （六）據嘉義縣警察局之火災調查報告，略以依現場勘查結果發現以一七七號（大
        發金香舖）燒毀最嚴重研判應為起火戶，火勢引燃後，火流再右方一七二及
        一七三及左方一七九、一八一號方向繼續擴大延燒云云，惟查：
    １、依嘉義縣警察局火災調查報告書所載火災當時之風向為南南東風，亦即從房
        屋之左後吹向左前方，且依該調查報告所載，當時救災消防人員迅速到達，
        苟火災係起自於被告所經營之大發金香舖，依諸當時之風向火災當不致延燒
        到左方一七九、一八一號，消防人員即迅速到達，早已截斷火路，依諸經驗
        法則，豈有延燒左方一七九、一八一之理，且依當時之風向，而消防人員又
        係迅速前來灌救，火災尚且延燒整排房屋，而被告之房係在中間如火災係由
        被告之房屋所引起，必僅延燒右方之一七三、一七五房屋，絕非不致延燒左
        方一七九、一八一之房屋，從而本件火災之引起應係由被告之左方之房屋所
        引燃，絕非係由被告之房屋所引燃。
    ２、本件起火原因雖經嘉義縣警察局調查認定「經現場勘查結果，以不排除電線
        走火而引起火災之可能性最大」，但據此鑑定亦僅此於「不排除」．．．「
        可能性」而己，且查「不排除」或「可能性」均非絕對，況查電線走火，究
        係如何引起，實有進一步函請相關單位，詳予勘查認定之必要。
    ３、次查被告屋內所使用之冰箱，係小型冰箱用電量極小，絕不致發生短路產生
        火花之可能，而查一七九係經營水果生意平時用電量均較被告所使用之電量
        大，且查其屋內裝設甚多插座延接甚多電線使用電力，本件火災如係因電線
        走火，應係由一七九號之引起之可能性較大。
    ４、再查本件火災如係因被告電冰箱短路產生火花，然因其用電量不大，所產生
        火花亦極有限且微小，況查冰箱與置放物品之間尚有一．五尺之距離，根本
        火花不足以引燃置於相距一．五尺外之物品，若苟係該火花所引起，何以置
        於附近之金紙未被波及之理。
    ５、據嘉義縣警察局對本件火災起火處之研判雖略以「一七七號起火戶燒毀後痕
        跡，因前方鐵門及二樓屋簷尚保存者，內部後面水泥牆壁嚴重剝落又二樓之
        樓層皮被燒失，屋頂被燒毀，以在冰箱附近燒毀最嚴重，因此研判，應為起
        火處」云云，但查系爭房屋據所有人董耿銘在偵查中供以已建築二十餘年了
        ，可以說是陳舊房屋，且牆上所敷洋灰早已有脫落情況，且查房屋後面留有
        窗戶，上樓樓梯係木造樓梯又緊靠後面牆壁上，而當晚又係吹南南東風，亦
        即由屋後向內燒，通風良好且樓梯延燒之時間亦必較長，因而引起牆壁剝落
        ，從而本件依諸上情，實難以此推斷係起火所在。
    ６、本件火災絕非係由大發金香舖起火所引起，按如嘉義縣警察局消防隊所研判
        係由被告房屋後面電冰箱插座短路產生火花所引起，則置於該屋內之易燃物
        品於起火後必迅速全部燒毀，但查置於一樓之物品竟大部分未被波及，由此
        更可證明本件火災，絕非係由被告之房屋起火，至為明確。
  （七）又查電冰箱之結構上其最主要器具為壓縮機，並非一般馬達，且該壓縮機係
        電冰箱唯一耗電物件，其他只是供冷氣流通銅管及配件而己，且電冰箱為目
        前家庭之生活必須品，於廠商出廠前均經政府商品檢驗局嚴格檢驗合格後方
        可出廠販賣使用，因此電冰箱在一般正常使用下根本不致於發生短路或燃燒
        之可能。
  （八）本件被告使用房屋內裝設之電線為一．六ｍｍ，在安全使用上可負荷十五安
        培之用電量，而被告之電冰箱所使用之用電量亦僅五安培而己，既電冰箱之
        插座為一般型式，其負荷量也僅十五安培，根本不能產生超量用電引起短路
        ，產生火花之可能，此有配線安培容量表、分路之設置插座供應電器負載表
        可資證明。
  （九）被告店內每兩個月之用電量僅有五四三度到七九度之間，而一八一號用電量
        則比被告多出數倍，此有用電查詢資料表可稽，從而被告所使用之電量較鄰
        舍為低，依諸常情尤無引起短路之可能，至為明確，依電業法第四十三條規
        定「電業對用戶用電裝置，應依中央主管機關所定，經檢驗合格時，方得接
        電，用戶已裝置之用電設備，每三年至少檢驗一次，並記載其結果，如不合
        規應通知用戶限期改善」，查本件房屋自建築使用迄今已數十年，其裝置用
        電及使用後究有無依上開規定辦理，否則房屋所有人即應負本件火災之責任
        。
  （十）查「大發金香舖」係被告乙○○一人經營，並非與被告丁○○共同經營，業
        據被害人甲○○、黃秀花於八十七年十一月三十日在偵查中供明在卷，不容
        其事後翻異之詞，且查大發金香舖之採購均由被告乙○○處理，被告丁○○
        並無參與，被告丁○○自八十六年十二月九日起在季香企業股份有限公司擔
        任配管工人迄今，此有在職證明書附卷可稽，並經該公司負責人郭麗香於鈞
        院八十八年度易字第五六八號被告丁○○公共危險案件審理時到庭結證明確
        ，且查被告丁○○工作地點均在雲林縣麥寮鄉六輕工地或其他外縣地區，每
        天均早出晚歸，根本無法與  被告乙○○共同經營金香舖，至於被告於休假
        或休閒時縱有到店走動，亦屬人之常情，於情於理，亦難以此據為認定有與
        被告乙○○共同經營之基礎。
  （十一）對於原告所提出之損害明細表均否認之，原告並未提出有關物品之來源證
          據或購買時之發票，而財團法人中華民國企業技術鑑定委員會僅就原告提
          出之明細表予以鑑定，實難接受，尤難據為原告請求之基礎。
  三、證據：提出配管安培容量表三件、用電查詢資料一件、臺灣高等法院臺南分院
            刑事判決一件等影本為證，並聲請傳訊證人陳建村、李森源、黃素蓮，
            及聲請函請台灣電力公司鑑定起火原因暨勘驗現場，向嘉義縣稅捐稽徵
            處函調原告房屋之稅籍資料、課稅現值。
丙、本院依職權調取被告二人所涉公共危險案件之刑事卷宗全卷。
    理    由
一、本件原告起訴主張：被告丁○○、乙○○因失火燒燬原告房屋及屋內設備，刑事
    部分被告乙○○業經法院判決有罪確定，而被告丁○○雖經二審判決無罪確定，
    然被告丁○○係與被告乙○○共同經營「大發金香舖」，或為被告乙○○之使用
    人，自應與被告乙○○負連帶賠償責任，爰請求被告連帶賠償原告丙○○九十九
    萬八千元，原告甲○○七十一萬三千元，及均自起訴狀繕本送達翌日起之法定遲
    延利息等語。被告則以：被告丁○○所涉公共危險案件之刑事部分業經臺灣高等
    法院台南分院判決無罪確定在案，原告請求被告丁○○連帶賠償，顯屬無據，又
    刑事判決認定被告乙○○成立失火罪，無非係以被告所有電冰箱使用不慎發生短
    路電線走火引燃附近大量之炮竹、金紙、香等易燃物品，進而引起火災為其論據
    ，並以嘉義縣警察局之火災原因調查報告書及證人吳美人、甲○○、黃秀花之證
    言為其所憑之證據，然被告所有電冰箱附近並無存放炮竹，且證人甲○○、吳美
    人、黃秀花等均係本件關係人，利害關係密切，其等供述必有偏頗之虞，所供不
    足採信，再者嘉義縣警察局對本件火災起火處之研判雖略以「一七七號起火戶燒
    毀後痕跡，因前方鐵門及二樓屋簷尚保存者，內部後面水泥牆壁嚴重剝落又二樓
    之樓層皮被燒失，屋頂被燒毀，以在冰箱附近燒毀最嚴重，因此研判，應為起火
    處」云云，但查本件火災如係因被告電冰箱短路產生火花，然因其用電量不大，
    所產生火花亦極有限且微小，而且冰箱與置放物品（金紙）之間尚有一．五尺之
    距離，根本火花不足以引燃置於相距一．五尺外之物品，若苟係該火花所引起，
    何以置於附近之金紙未被波及之理，另系爭房屋牆上所敷洋灰早已有脫落情況，
    且房屋後面留有窗戶，上樓樓梯係木造樓梯又緊靠後面牆壁上，而當晚又係吹南
    南東風，亦即由屋後向內燒，通風良好且樓梯延燒之時間亦必較長，因而引起牆
    壁剝落，自實難以此推斷係起火所在，如本件火災係起自於被告店內，店內之物
    ，依諸常情，豈有大部未受波及之理，足見火災並非起自於被告之店內等語，資
    為抗辯。
二、本院經查：
（一）經本院依職權調取八十七年度易字第一五三三號被告乙○○所涉公共危險案件
      之刑事全卷查明結果，被告乙○○向被害人董耿銘承租坐落於嘉義縣太保市○○路一七七號房屋所經營之「大發金香舖」，確有於上開時、地發生火災，除
      燒毀上開「大發金香舖」外，並向左右延燒燒燬隔鄰一七三號、一七五號、一
      七九號、一八一號房屋等事實，迭據在場目睹之被害人甲○○、黃秀花、吳美
      人及嗣後趕至現場之被害人董耿銘於警訊時、偵查中、本院及臺灣高等法院臺
      南分院調查時指述綦詳，且經履勘火災現場燒燬後情形，被告乙○○所經營之
      「大發金香舖」二樓結構部分呈透空狀態，隔壁即一七九號二樓結構橫樑部分
      較之一七七號完整，且一七九號與一八一號間牆壁僅燒燬一部份，尚有部分完
      整，然一七七號與一七九號間之牆壁，則均已完全燒燬，被告所經營之「大發
      金香舖」燒燬後情形，確較一七三號、一七五號、一七九號、一八一號嚴重，
      此有勘驗筆錄及現場照片四幀附於前開刑事案件之本院卷（第五六頁、第五七
      頁、第六０頁）可稽，且火災現場除被告所經營之上開「大發金香舖」二樓殘
      存房屋外表，明顯呈現遭火災煙燻之「Ｖ」字型痕跡，與火苗燃燒時呈「Ｕ」
      字型狀態燃燒之物理現象相符外，其餘一七三號、一七五號、一七九號、一八
      一號外牆均未有此煙燻現象，復有照片二幀附卷（見同上卷第六一頁）可參，
      足見本件火災應係因被告乙○○所經營之上開「大發金香舖」失火燃燒，隨後
      延燒一七三號、一七五號、一七九號、一八一號所致，且本件經嘉義縣警察局
      消防隊人員至現場履勘調查結果，亦同此認定，有嘉義縣警察局火災原因調查
      報告書一份、現場照片共三十一張附於警訊卷（第一頁至第一０頁、第二七頁
      至第四０頁）可憑。
（二）按在屋內裝設電源配線設備，平日應注意維護及維修該電源配線線路，以免因
      電線使用過久劣化或不堪負荷造成走火之情形，被告乙○○承租上開一七七號
      房屋經營「大發金香舖」，當為其應注意且能注意之事項，且並無不能注意之
      情事，被告若能密切注意該屋之電源配線線路，詳予修繕維護，適時採取必要
      之安全維護措施，當不致因電冰箱線路走火產生此次火災，詎被告竟疏未注意
      ，致生本件火災，燒燬同上縣市路一七七號之現未有所在之他人所有建築物一
      棟及同上縣市路一七三號、一七五號、一七九號之現供人使用之住宅三棟、同
      上縣市路一八一號之現非供人使用之他人所有住宅一棟，被告行為顯有過失，
      且其過失行為與本件火災之發生間具有相當因果關係甚明，被告乙○○上開所
      辯，委足採信。
（三）被告雖另以其放置於上開「大發金香舖」內之金紙並未完全燃燒及同上縣市路
      一七九號之隔鄰牆壁燃燒較嚴重為由，請求覆行鑑定本件之失火原因，然此已
      據證人即參與本件救災之嘉義縣警察局消防隊隊員蔡忠成於本院刑事審理時，
      證述此係因被告所經營之上開「大發金香舖」業已悶燒許久，且因一七七號與
      一七九號間之牆壁係屬竹編泥土材質，火舌竄燒及救災水柱噴射結果，導致一
      七九號牆壁呈透空狀態，又因被告所經營之「大發金香舖」金紙係放置於該屋
      內之前半部，且火苗呈Ｕ字型燃燒，加以救災時泥土覆蓋，故被告放置於一七
      七號「大發金香舖」中之金紙有部份未被燒燬等語（見本院刑事卷第二０頁反
      面），其請求再行鑑定本件失火原因，核無必要，附此敘明。
（四）另原告雖主張「大發金香舖」係被告丁○○、乙○○夫妻共同經營云云，然經
      本院調取八十八年度易字第五六八號被告丁○○所涉公共危險案件之刑事全卷
      查明結果，「大發金香舖」係被告乙○○一人經營，並非與被告丁○○共同經
      營之事實，業據原告甲○○及原告丙○○之妻黃秀花於八十七年十一月三十日
      在刑事偵查中陳明在卷（見他字第五三八號卷第十六頁反面），並經證人黃素
      蓮結證屬實（見本院卷第三十一頁、臺灣高等法院臺南分院八十八年十二月二
      日訊問筆錄），且大發金香舖之採購均由被告乙○○處理之事實，亦經證人即
      金箔批發商李森源結證在卷（見臺灣高等法院臺南分院同上訊問筆錄），而被
      告丁○○自八十六年十二月九日起在季香企業股份有限公司擔任配管工人迄今
      ，亦經證人即該公司負責人郭麗香結證明確（見本院卷第二十四頁反面、第二
      十五頁），並有在職證明書一紙附卷可稽。雖刑事卷附之丁○○個人名片上印
      製有「大發金香舖」之商號名稱，及租賃契約書上有被告丁○○具名簽租，然
      此僅足以證明被告丁○○有形式上使用該金香舖名稱及出名簽約而己，均無解
      於「大發金香舖」實際上係被告乙○○一人經營，被告丁○○並非居於主要經
      營者之地位之事實，原告主張係被告夫妻共同經營，自無足採。
（五）又被告丁○○與被告乙○○係屬夫妻，衡諸常情，雖確實偶至被告乙○○所經
      營之「大發金香舖」幫忙，然其並非坐落嘉義縣太保市○○路一七七號「大發
      金香舖」之實際占有使用者，已如前述，是其對於防止該屋失火避免延燒鄰宅
      ，並無注意之義務，縱認被告丁○○至香舖幫忙，係基於債務履行輔助者之地
      位，然依前開嘉義縣警察局火災原因調查報告，係認定以電冰箱電線走火而引
      起火災之可能性最大，足見失火顯與被告丁○○幫忙經營「大發金香舖」之行
      為無涉，原告復未舉證證明兩者有何因果關係，自難遽認被告丁○○亦應負失
      火之過失侵權行為責任。
三、按因故意或過失，不法侵害他人之權利者，負損害賠償責任；及不法毀損他人之
    物者，應向被害人賠償其物因毀損所減少之價額。民法第一百八十四條第一項前
    段及同法第一百九十六條分別定有明文。次按當事人已證明受有損害而不能證明
    其數額或證明顯有重大困難者，法院應審酌一切情況，依所得心證定其數額，民
    事訴訟法第二百二十二條第二項亦有明文規定。另按物被毀損時，被害人除依民
    法第一百九十六條請求賠償外，並不排除民法第二百十三條至第二百十五條之適
    用；依民法第一百九十六條請求賠償物被毀損所減少之價額，得以修復費用為估
    定之標準，但以必要者為限，例如：修理材料以新品換舊品，應予折舊；惟被害
    人如能證明其物因毀損所減少之價額，超過必要之修復費用時，就其差額，非不
    得請求賠償。（最高法院七十七年五月十七日七十七年度第九次民事庭會議決議
    參照）。本件被告乙○○對於本件火災既有應負過失責任，已見前述，是原告請
    求損害賠償，即屬於法有據，本件原告請求之各項損害，玆分別論述如下︰
（一）原告丙○○部分：
  １、房屋部分：
      本件原告所有之坐落嘉義縣太保市○○路一七五號房屋，因被告乙○○之過失
      造成電冰箱電線短路所引起火災延燒隔鄰，致其所有房屋一、二樓全部被燒毀
      ，業如前述，並經本院調取前開刑事卷宗查明屬實。經本院囑託財團法人中華
      民國企業技術鑑定委員會（以下簡稱中華鑑定委員會）鑑定結果，原告所有之
      房屋於火災發生前之殘存價值為三十二萬七千零一十六元，而訊之證人即從事
      本件鑑定之歐崇輝證稱：當時是大約以六十年左右的房子作為鑑定等語（見本
      院八十九年九月十九日言詞辯論筆錄），核與原告所自承之興建年份相當，再
      參諸該委員會鑑定後製作之鑑告報告書所載：「本單位係採重置成本評估建物
      之價值，故先工料市場選取類似本案標的的工料成本，再從各種相關影響建物
      價值形成因素中如：(1)結構體(2)高度(3)裝修、裝潢(4)實體折舊(5)地段區位(6)使
      用經濟效益(7)未來發展趨勢等的差異因子，再以『替代原則』作為比較分析，
      進而推定標的適當之比準價格」，堪認該委員會所鑑定之前開房屋價值，應屬
      可信。
  ２、動產部分：
      依原告起訴狀附件所列舉之動產項目觀之，除其中(1)一萬九千元，原告自承係
      訴外人黃秀花當月之薪資，並據其提出薪資證明書一件為證，惟此既為訴外人
      因勞力所得之報酬，應屬訴外人黃秀花所有，故受損害之人係黃秀花，而非原
      告，原告遽而請求被告賠償此部分之金額，應屬無據。(2)一萬五千元，原告雖
      稱係菜錢零用金，惟未據其舉證以實其說，且衡諸常情，若僅用以購買每日三
      餐所需之佐理菜餚，亦無庸花費逾萬元，是原告此部分之請求，亦委無可採之
      外，其餘物品，雖未據原告提出其購入之證明，然依前開刑事卷宗內所附之火
      災後之現場照片，原告之房子內一、二樓確有傢俱及腳踏車等物品之燒燬殘骸
      ，且該等物品，或為一般家庭、廚房必備之傢俱（如電視、冰箱、瓦斯爐、流
      理台、衛浴設備等），或為日常普遍之休閒娛樂器材（如腳踏車、錄影機、光
      碟機、光碟片及個人收藏之紀念品等）；因此，原告主張有該等物品之損害，
      應屬可信。又該等動產經囑託中華鑑定委員會鑑定結果，其價值共計二十三萬
      五千八百九十七元（即扣除薪資及菜錢零用金之餘額），再參諸該委員會鑑定
      所依據之鑑定標準：「一、本案鑑定動產主要分為二大類，第一大類為單獨性
      可列舉的物品，諸如：……等。第二大類為不可細分單獨列舉的物品，諸如：
      ……等。二、第一大類物品價值的評定主要係依據所有權人提供予法院之損害
      明細表內所載之物品項目、數量、原始購買金額、原始購買日期…等，本單位
      則先以一般市場正常的相同物品價值評判其列舉之購買金額是否合理，再依本
      單位〞一般動產鑑定原則〞的估價計算方式求取該動產最終推定單價。三、第
      二大類物品價值的評定主要係依據行政院主計處所公佈有關國內一般家庭各項
      統計數據資料為本類物品價值計算係數，求取該項動產最終推定價格」，有該
      委員會八十九年三月二十三日函送之鑑定報告書可稽，是該委員會所鑑定之依
      據應屬客觀，故其鑑定之前開動產價值即屬可採。
  ３、綜右所述，原告丙○○得請求被告乙○○賠償之金額為五十六萬二千九百一十
      三元。
（二）原告甲○○部分：
  １、房屋部分：
      本件原告所有之坐落嘉義縣太保市○○路一七三號房屋，因被告乙○○之過失
      造成電冰箱電線短路所引起火災延燒隔鄰，致其所有房屋二樓部分被燒毀，業
      據本院調取前開刑事卷宗查明屬實。雖經本院囑託中華鑑定委員會鑑定結果，
      稱原告所有之房屋於火災發生前之殘存價值為三十二萬七千零一十六元，然上
      開鑑定金額係屬損害發生前之「殘存價值」，而原告所有之房屋既非全部燒毀
      ，仍有回復原狀之可能，亦據鑑定證人歐崇輝到庭證述明確，是原告所受之損
      害自應以回復原狀所需之「修復費用」為據，再經本院囑請鑑定證人以一樓修
      復費用、二樓因全部燒燬所減少之價值為鑑定標準，重新鑑定結果為：以地面
      層修復金額粗估為四萬七千二百三十五元，二層樓毀損金額為十五萬七千九百
      零四元，合計為二十萬五千一百三十九元，有中華鑑定委員會八十九年十月九
      日檢送之補充報告書一件在卷足憑。
  ２、動產部分：
      雖未據原告提出其購入之證明，然依前開刑事卷宗內所附之火災後之現場照片
      ，原告之房子二樓內確有櫥櫃、彈簧床等物品之燒燬殘骸，而依原告起訴狀附
      件所列舉之動產項目觀之，且該等物品，均為一般家庭之日常用品；因此，原
      告主張有該等物品之損害，應屬可信。又該等動產經囑託中華鑑定委員會鑑定
      結果，其價值共計四萬九千九百九十四元，而觀之該委員會前開之鑑定依據，
      故其鑑定之前開動產價值應屬可信。
  ３、綜右所述，原告甲○○得請求被告乙○○賠償之金額為二十五萬五千一百三十
      三元。
四、從而，本件原告本於侵權行為損害賠償之法律關係請求被告賠償損害，就其等訴
    請被告乙○○給付原告丙○○五十六萬二千九百一十三元、原告甲○○二十五萬
    五千一百三十三元，及均自起訴狀繕本送達翌日（即八十八年十一月十八日）起
    至清償日止按年息百分之五計算之利息部分之請求，為有理由，應予准許。逾此
    範圍所為之請求，為無理由，應予駁回。
五、兩造均陳明願供擔保，聲請宣告假執行或免為假執行，經核原告勝訴部份，於法
    並無不合，爰分別酌定相當之擔保金額宣告之；至原告其餘假執行之聲請，因其
    訴之駁回而失所附麗，不予准許。
六、據上論結，本件原告之訴為一部有理由，一部無理由，依民事訴訟法第七十九條
    但書、第八十五條第一項前段、第三百九十條第二項、第三百九十二條，判決如
    主文。
中      華      民      國      八十九    年      十一    月    十四    日
~B臺灣嘉義地方法院民事第二庭
~B    法  官  楊力進
右為正本，係照原本作成。
如對本判決上訴須於判決送達後廿日內向本院提出上訴狀。
中      華      民      國      八十九    年      十一    月     十五   日
~B    書記官  賴琪玲


司法院資訊處製作；財團法人民間司法改革基金會備份。
